【裁判字號】    89,台上,6147
【裁判日期】    891013
【裁判案由】    違反電信法
【裁判全文】
最高法院刑事判決                              八十九年度台上字第六一四七號
    上  訴  人  甲○○
                乙○○
右上訴人等因違反電信法案件，不服臺灣高等法院臺南分院，中華民國八十七年七月
一日第二審判決（八十七年度上訴字第七一一號，起訴案號：臺灣臺南地方法院檢察
署八十六年度偵字第六四六三號），提起上訴，本院判決如左：
    主  文
原判決撤銷，發回臺灣高等法院臺南分院。
    理  由
本件原判決認定上訴人甲○○於民國八十年間，曾因詐欺案，經臺灣高等法院高雄分
院判處有期徒刑八月確定，於八十一年十一月二日執行完畢；上訴人乙○○於八十年
間，因竊及過失致人於死案件，分別經臺灣臺南地方法院判處有期徒刑三月，緩刑
五年及有期徒刑九月，緩刑三年確定，復於八十一年間因違反麻醉藥品管理條例案件
，經臺灣臺南地方法院判處有期徒刑七月，上訴經原審法院駁回確定，於八十二年二
月二十八日執行完畢，而前開宣告緩刑部分，嗣均經撤銷緩刑，並經裁定定其應執行
刑為有期徒刑十一月，於八十三年一月三十一日執行完畢。渠二人又共同基於為自己
不法利益之概括犯意，乘甲○○借用陳秋雲所有之000000000號行動電話之
機會，於八十五年十一月間某日，二人同持該支行動電話至台南縣永康市○○○路八
三一號曹枝成經營之通訊行，囑不知情之曹枝成將陳秋雲000000000號行動
電話之內碼（原判決誤載為號碼）拷貝至乙○○提供已停機之黑金剛牌行動電話後，
自八十五年十一月間起共同陸續用該支拷貝之無線行動電話，致使陳秋雲陷於錯誤
而先後多次支付電話費用，共計新台幣（下同）六萬三千元，使渠等得財產上不法之
利益等情，因而撤銷第一審法院之科刑判決，改判仍依想像競合犯，從一重論處上訴
人等共同連續意圖為自己不法之利益，以無線方式，盜用他人電信設備通信（均累犯
）罪刑（各處有期徒刑五月），固非無見。
惟查：（一）審理事實之法院，本乎發見實質的真實之本旨，對於案內一切與罪名之
成否、論罪科刑有關之證據，除認為不必要者外，均應詳為調查，然後基於調查所得
之心證，以為判斷之基礎。故證據雖已調查，若尚有其他必要部分並未調查，即與證
據未經調查無異，如遽行判決，仍難謂無刑事訴訟法第三百七十九條第十款規定所稱
應於審判期日調查之證據，而未予調查之違法。證人魏文山證稱：「我前向陳秋雲租
屋，其曾要我載其出外購物，我看其未帶手機，問其手機為何沒帶，其表示因手錶欠
甲○○錢，而將手機給予甲○○使用，另之後，陳秋雲曾叫我向甲○○收電話費」（
見原審卷第七二頁背面、第七三頁），核與證人穆啟程供稱：「甲○○均有帶大哥大
電話過去（指至陳秋雲家），後來可能因電話費過多，二人才反目，由甲○○均帶大
哥大去陳秋雲處，應該有同意（指拷貝該支行動電話序號及內碼事）」（見原審卷第
五一頁）相符，而與卷附和解書內記載：「乙方（指陳秋雲）於民國八十六年二月十
四日接到電信局通知，行動電話費六萬二千八百元未繳納要停話，感覺奇怪，查詢之
下方知話機被人拷貝，由甲○○持有使用，甲方乙○○因向不相識之人購買行動電話
拿與甲○○使用，兩人在不知話機是拷貝機的情況下，持續使用，直到前天接到乙方
告知才知道被騙買到拷貝機」（見偵查卷第一五頁），顯有極大差異，則陳秋雲曾否
將系爭行動電話借予甲○○使用﹖其委託魏文山向甲○○收取之電話費究係何月之費
用﹖自八十五年十一月間陳秋雲行動電話遭盜打，迄八十六年二月二十五日陳秋雲提
起告訴，陳女本人曾否使用該支行動電話﹖其每月使用之費用原係若干﹖何以電話費
用劇增，未立即查覺﹖凡此，攸關上訴人等否認犯罪之辯解能否採納至鉅，自應傳訊
陳秋雲根究明白，第一審及原審於上訴人等聲請傳喚陳秋雲（見第一審卷第十二頁、
第二二頁、第五一頁背面、原審卷第二四頁、第四四頁）後，亦認有傳訊之必要，乃
先後予以傳拘，惟送達至台南市○○區○○街一九九巷六弄二二號之證人傳票，皆以
原址查無其人退回，而向臺南縣永康市○○街九七巷十號送達之證人傳票，則或由統
元世紀財星大樓管理委員會蓋章收受，或寄存於臺南縣警察局永康分局永康派出所，
有送達證書多紙在卷可按；再第一審法院簽發拘票囑託臺南縣警察局永康分局赴臺南
縣永康市○○街九七巷十號拘提陳秋雲，復因該地址為一公寓大樓，拘票未載明樓層
、幾號，以致無法拘提，有該分局八十七年三月七日永警刑字第一五二三號函暨所附
之報告書在卷可稽（見第一審卷第五六頁），從而陳秋雲現究住居於何處﹖非不可向
該管戶政機關查明，原判決就此未予調查，於理由內復未說明陳秋雲何以無再予傳訊
之必要，自難認已盡調查之能事。又原判決依憑卷附和解書之記載，為不利於上訴人
等之認定，然該紙和解書之記載，與證人魏文山之證述不符，上訴人等就此復分別供
稱：「是陳秋雲要我們付錢，就不告了」（甲○○部分）、「是他們兩個騙我的」（
乙○○部分）（見第一審卷第五一頁背面），則上訴人等究係於何種情況下簽下該紙
和解書﹖其內之記載是否與事實相符，自有傳訊參與調解之臺南縣議員陳秋萍查證明
白之必要，原審就此未加調查，即逕以該紙和解書為不利於上訴人等之認定，亦嫌調
查未盡。（二）行動電話手機之電子序號及內碼等，乃手機製造廠商及行動電話通信
業者，始有權或授權他人製作，將之拷貝於行動電話手機之電腦電磁紀錄內，旨在供
行動電話通信業者之電腦網路交換控制中心比對查核，以確認是否准許該手機使用者
持以通信，則該電子序號及內碼自屬在永續狀態中表示一定用意證明之刑法上文書，
行為人如以盜拷方式，偽造他人行動電話之電子序號、內碼於自己之行動電話手機內
，並持以行使供通信之用，除與電信法第五十六條第一、二項規定之犯罪構成要件該
當外，另亦觸犯刑法第二百十六條、第二百二十條（八十六年十一月二十六日修正公
布之刑法列為第二百二十條第二項）、第二百十條之行使偽造準私文書罪，原判決認
定：「上訴人等同持該支行動電話至台南縣永康市○○○路八三一號曹枝成所經營之
通訊行，囑不知情之曹枝成將陳秋雲000000000號行動電話之內碼（原判決
誤載為號碼）拷貝至乙○○提供已停機之黑金剛牌行動電話後，自八十五年十一月間
起共同陸續用該拷貝之無線行動電話，使陳秋雲陷於錯誤而先後多次支付電話費用
」，如若不虛，則上訴人等除違反電信法第五十六條第一項之規定外，其行為是否亦
與同法條第二項之規定該當，是否又同時犯有行使偽造準私文書罪名，均不無研求之
餘地。（三）電信法第五十六條第一項之罪，係以意圖為自己不法之利益，以有線、
無線或其他電磁方式，盜接、盜用他人電信設備通信者為要件，其詐得者既是免繳電
信通信費用之不法利益，則此規定乃刑法第三百三十九條第二項詐欺得利罪之特別法
，依特別法優於普通法原則，論處行為人違反電信法第五十六條第一項罪刑時，自無
庸再論以刑法之詐欺得利罪。原判決認上訴人等均係犯電信法第五十六條第一項及刑
法第三百三十九條第二項之罪，渠等以一盜用他人無線電訊設備，得財產上不法利益
之行為，觸犯二罪名，應依想像競合之例，從一重之電信法第五十六條第一項處斷，
自有適用法則不當之違背法令。（四）犯電信法第五十六條至第五十八條之罪，其電
信器材不問屬於犯人與否，沒收之，電信法第六十條定有明文。是該法條既係採義務
沒收主義，則盜接、盜用他人電信設備通信所使用之電信器材，自係在必應沒收之列
，若該電信器材不能證明已不存在，縱令未搜獲扣案，仍不得不併為沒收之諭知。本
件扣案之行動電話雖非上訴人等用以盜用陳秋雲電信設備通信之電信器材，然該支用
以盜用陳秋雲電信設備通信之行動電話，現在何處、能否證明已不存在，原判決俱未
調查、審認，即不予沒收，顯有違誤。以上，或係上訴意旨所指摘，或為本院得依職
權調查之事項，應認原判決有撤銷發回更審之原因。又上訴人等行為後，電信法第五
十六條已於八十八年十一月三日修正公布，於同年月五日生效，案經發回，應一併注
意比較適用，附此敘明。
據上論結，應依刑事訴訟法第三百九十七條、第四百零一條，判決如主文。
中      華      民      國    八十九    年      十      月     十三     日
                              最高法院刑事第一庭
                                  審判長法官  施  文  仁
                                        法官  張  淳  淙
                                        法官  林  永  茂
                                        法官  蕭  仰  歸
                                        法官  花  滿  堂
      右正本證明與原本無異
                                              書  記  官
中      華      民      國    八十九    年      十      月     十八     日


司法院資訊處製作；財團法人民間司法改革基金會備份。
